【裁判字號】    94,訴,1761
【裁判日期】    950928
【裁判案由】    毒品危害防制條例
【裁判全文】
臺灣臺北地方法院刑事判決              94年度訴字第1761號
公  訴  人  臺灣臺北地方法院檢察署檢察官
被      告  甲○○
選任辯護人  翁方彬律師
上列被告因毒品危害防制條例案件，經檢察官提起公訴（94年度
毒偵字第3576號）及移送併辦（94年毒偵字第4036號，臺灣士林
地方法院檢察署95年度毒偵字第1055號），被告於本院準備程序
進行中，就被訴及移送併辦事實為有罪之陳述，經本院告知簡式
審判程序意旨，並聽取公訴人及被告之意見後，本院合議庭裁定
依簡式審判程序審理，判決如下：
    主  文
甲○○連續施用第一級毒品，累犯，處有期徒刑拾月，扣案附表
編號1.及3.(1)所示之第一級毒品海洛因沒收銷燬之；又連續施用
第二級毒品，累犯，處有期徒刑陸月；應執行有期徒刑壹年貳月
，扣案附表編號1.及3.(1)所示之第一級毒品海洛因沒收銷燬之。
    事  實
一、甲○○於民國81年間，因肅清煙毒條例（施用毒品）、賭博
    等案件，經法院判處有期徒刑3年2月、6月，應執行有期徒
    刑3年6月確定；於82年間，又因傷害案件，經法院判處拘役
    30日，如易科罰金，以300元折算1日確定；於83年間，又因
    肅清煙毒條例案件，經法院判處有期徒刑3年10月確定；於
    84 年間，又因違反麻醉藥品管理條例案件，經法院判處有
    期徒刑5月，如易科罰金，以300元折算1日確定；於83年12
    月5日，入監執行前揭肅清煙毒條例等案件所處徒刑3年6月
    ，並接續執行前揭案件所處徒刑及拘役，於85年間，前揭肅
    清煙毒條例案件所處有期徒刑3年10月、違反麻醉藥品管理
    條例案件所處有期徒刑5月，經定應執行刑為4年，是前揭案
    件接續執行後，指揮書所載執行完畢日期為91年6月15日，
    於86年7月4日，因縮短刑期假釋出監；甲○○於假釋期間仍
    不知警惕，於88年間，因施用毒品案件，經法院裁定應送勒
    戒處所觀察、勒戒，於88年7月8日入花蓮看守所附設勒戒處
    所執行觀察、勒戒，於88年7月20日，因無繼續施用傾向出
    所，於88年7月26日，經臺灣花蓮地方法院檢察署檢察官以
    88 年偵緝字第110號為不起訴處分，於89年間，又因施用毒
    品案件，經法院裁定應送勒戒處所觀察、勒戒，於89年11月
    10日，入宜蘭看守所附設勒戒處所執行觀察、勒戒，於89
    年11月29日，因無繼續施用傾向出所，於89年11月30日，經
    臺灣宜蘭地方法院檢察署檢察官以89年毒偵緝字第304號為
    不起訴處分；嗣甲○○前揭假釋經撤銷後，於89年2月24日
    入監執行殘刑，於93年7月4日因縮短刑期執行完畢。
二、甲○○因前揭多次施用毒品，分別經過觀察、勒戒並判處罪
    刑入監執行完畢，猶不知悔改，於前揭觀察、勒戒執行完畢
    後5年內，即自94年7月間某日起至95年5月18日止，分別基
    於施用第一級毒品海洛因、第二級毒品安非他命之概括犯意
    ，海洛因以加入香菸內點燃後吸食之施用方式，平均2天施
    用1次，每次量約0.01公克，安非他命則係以在玻璃球製吸
    食器內，點火燃燒底部，吸食產生煙霧之施用方式，或係以
    加入香菸內點燃後吸食之施用方式，平均2至3天施用1次，
    施用地點則或係在其位於臺北市○○區○○路168巷21號3樓
    、或係在其位於臺北市○○區○○路2段134號5樓等住處，
    最後一次（即95年5月18日凌晨）施用則係在臺北市○○○
    路326 號「四季飯店」503室內。嗣分別於附表所示時、地
    為警查獲，並扣得各該物品，經警採集其尿液送驗後，海洛
    因及安非他命均呈陽性反應，始悉上情。
三、案經臺北市政府警察局大安分局報告臺灣臺北地方法院檢察
    署檢察官偵查後起訴，及臺北市政府警察局移送臺灣臺北地
    方法院檢察署檢察官、臺北市政府警察局大同分局報告臺灣
    士林地方法院檢察署檢察官後移送併辦。
    理  由
一、上開連續施用第一級毒品海洛因、第二級毒品安非他命等犯
    行，業據被告甲○○於本院審理時坦承不諱（見本院95年9
    月14日審判筆錄），並有如下之補強證據足資擔保其自白確
    與事實相符：(一)被告於附表編號1.所示時間，為警在其住處
    查獲時，並自其內扣得附表所示物品，有警製自願受搜索同
    意書、搜索扣押筆錄、扣押物品目錄表等附卷可稽；該扣案
    物品經警以檢驗包試劑初步檢驗結果，呈嗎啡、海洛因反應
    ，嗣經警送法務部調查局以化學呈色法、氣相層析質譜儀分
    析法檢驗結果，均含第一級毒品海洛因成分（合計淨重25.
    73公克，空包裝重1.77公克），有警製初步檢驗報告單及法
    務部調查局94年10月11日調科壹字第020007416號鑑定通知
    書等附卷可稽；而被告為警查獲時，經員警採集其尿液送檢
    驗結果，嗎啡（由於海洛因於人體內會代謝成為嗎啡，故涉
    嫌吸食海洛因者係檢驗其尿液中之嗎啡反應）及安非他命均
    呈陽性反應，有警製尿液檢體委驗單及臺灣檢驗科技股份有
    限公司94年8月23日濫用藥物尿液檢驗報告在卷足憑（以上
    見臺灣臺北地方法院檢察署94年毒偵字第3576號卷第3至6、
    第20至27頁）。(二)被告於附表編號2.所示時間，為警持搜索
    票在其住處查獲，有本院核發之搜索票附卷可稽，而經員警
    採集其尿液送檢驗結果，嗎啡及安非他命均呈陽性反應，有
    警製尿液檢體委驗單及臺灣檢驗科技股份有限公司94年12月
    1日濫用藥物尿液檢驗報告在卷足憑（以上見臺灣臺北地方
    法院檢察署94年毒偵字第4036號卷第6至10頁）。(三)被告於
    附表編號3.所示時、地，因持有該(1)所示之扣案物品為警當
    場查獲，有警製自願受搜索同意書、扣押筆錄及扣押物品清
    冊附卷可稽，該扣案物品經警送法務部調查局以化學呈色法
    、氣相層析質譜儀分析法檢驗結果，含第一級毒品海洛因成
    分（淨重1.33公克，空包裝重0.47公克），有該局95年6月
    22日調科壹字第040004391號鑑定通知書附卷可稽；而被告
    為警查獲時，經員警採集其尿液送檢驗結果，嗎啡及安非他
    命均呈陽性反應，有警製尿液檢體委驗單及臺灣檢驗科技股
    份有限公司95年6月6日濫用藥物尿液檢驗報告在卷足憑（以
    上見臺灣士林地方法院檢察署95年度毒偵字第1055號卷第27
    、30至37頁，毒品鑑定通知書及尿液檢驗報告均附於本院卷
    ）。(四)而被告於88年間，因施用毒品案件，經法院裁定應送
    勒戒處所觀察、勒戒，於88年7月8日入花蓮看守所附設勒戒
    處所執行觀察、勒戒，於88年7月20日，因無繼續施用傾向
    出所，於88年7月26日，經臺灣花蓮地方法院檢察署檢察官
    以88年偵緝字第110號為不起訴處分，於89年間，又因施用
    毒品案件，經法院裁定應送勒戒處所觀察、勒戒，於89年
    11月10日，入宜蘭看守所附設勒戒處所執行觀察、勒戒，
    89年11月29日，因無繼續施用傾向出所，於89年11月30日，
    經臺灣宜蘭地方法院檢察署檢察官以89年毒偵緝字第304號
    為不起訴處分等情，有臺灣高等法院被告前案紀錄表、入出
    監簡列表可按。而依毒品危害防制條例第20條、第23條等規
    定觀之，就施用毒品者，祇於「初犯」及「五年後再犯」二
    種情形，有其追訴條件之限制，即須於初犯經觀察、勒戒或
    強制戒治釋放後，五年內均無施用毒品之行為，始能認其前
    所實施之觀察、勒戒或強制戒治已足遮斷毒癮，而得於五年
    後再犯時，再予適用初犯之規定，重行觀察、勒戒等程序。
    倘五年內已經再犯，被依法追訴處罰，縱其第三次（或第三
    次以上）施用毒品之時間在初犯釋放五年以後，即與「五年
    後再犯」之情形有別，且因已於「五年內再犯」，顯見其再
    犯率甚高，原實施觀察、勒戒或強制戒治，已無法收其實效
    ，而無五年戒斷期之存在，自無再經觀察、勒戒及強制戒治
    之必要，應得逕行追訴處罰（最高法院95年度臺上字第1071
    號判決意旨參照）。是被告既於前揭89年11月29日觀察、勒
    戒執行完畢釋放後5年內即94年間再犯本件施用毒品案件，
    是縱令其後之部分施用行為在觀察、勒戒執行完畢後5年內
    ，揆諸前開說明，仍應逕行追訴處罰，故被告於觀察、勒戒
    完畢釋放後，5年內再犯施用第一級毒品海洛因、第二級毒
    品安非他命之犯行，堪以認定。從而本件事證已臻明確，應
    依法論科。
二、被告行為後，刑法於民國94年2月2日修正公布，於95年7月1
    日施行。按行為後法律有變更者，適用行為時之法律，但行
    為後之法律有利於行為人者，適用最有利於行為人之法律，
    現行刑法第2條第1項定有明文。刑法第2條本身雖經修正，
    但刑法第2條既屬適用法律之準據法，本身尚無比較新舊法
    之問題，應一律適用裁判時之現行刑法第2條規定以決定適
    用之刑罰法律。又以本次刑法修正之比較新舊法，應就罪刑
    有關之共犯、未遂犯、想像競合犯、牽連犯、連續犯、結合
    犯，以及累犯加重、自首減輕暨其他法定加減原因（如身分
    加減）與加減例等一切情形，綜其全部罪刑之結果而為比較
    （最高法院95年度第8次刑庭會議決議參照）。經查：
    (一)刑法第47條關於累犯之規定，將原「受有期徒刑之執行完
      畢，或受無期徒刑或有期徒刑一部之執行而赦免後，五年
      以內再犯有期徒刑以上之罪者為累犯，加重本刑至二分之
      一」之規定，修正為刑法第47條第1項「受徒刑之執行完
      畢，或一部之執行而赦免後，五年以內故意再犯有期徒刑
      以上之罪者為累犯，加重本刑至二分之一」。而本件被告
      前有如犯罪事實欄所述之前案犯罪紀錄及執行情形，有臺
      灣高等法院被告全國前案紀錄表及入出監簡列表在卷可稽
      ，其於5年以內再故意犯本件有期徒刑以上之罪，不論依
      修正前刑法第47條或修正後之刑法第47條第1項之規定，
      均構成累犯，對被告而言並無有利或不利之情形。
    (二)刑法第56條關於連續犯之規定，由修正前刑法第56條原規
      定：「連續數行為而犯同一罪名者，以一罪論。但得加重
      其刑至二分之一。」，修正後刑法則將第56條刪除。經比
      較行為時法與裁判時法，就被告連續施用第一級毒品海洛
      因及第二級毒品安非他命犯行之處罰，修正前之規定係依
      連續犯以一罪論，僅得加重其刑至二分之一，依修正後之
      規定，則應論以數罪，併合處罰，是以修正後刑法規定，
      並未較有利於被告。
    (三)刑法第51條第5款原規定：「數罪併罰，分別宣告其罪之
      刑，依左列各款定其應執行者：‧‧‧五、宣告多數有期
      徒刑者，於各刑中之最長期以上，各刑合併之刑期以下，
      定其刑期。但不得逾二十年」，修正後改為：「宣告多數
      有期徒刑者，於各刑中之最長期以上，各刑合併之刑期以
      下，定其刑期。但不得逾三十年。」，應以修正前之規定
      對被告較有利。
    (四)刑法第11條原規定：「本法總則於其他法令有刑罰之規定
      者，亦適用之。但其他法令有特別規定者，不在此限。」
      ，後修正為：「本法總則於其他法律有刑罰或保安處分之
      規定者，亦適用之。但其他法律有特別規定者，不在此限
      。」，亦即為使法規範明確，將「法令」修正為「法律」
      以符合法律保留及罪刑法定原則，並就解釋上認為「有刑
      罰之規定」包含保安處分部分亦予以明文化，非屬法律之
      變更，而無新舊法比較問題，應逕適用修正後之刑法第11
      條規定。
    (五)綜上，經綜合比較之結果，並參諸前揭最高法院決議及修
      正後刑法第2條第1項前段、後段規定之從舊從輕原則，以
      舊刑法有利於被告，應一體適用舊刑法之規定，合先敘明
      。
三、按海洛因、安非他命分別為毒品危害防制條例第2條第2項第
    1款、第2款明定之第一級毒品及第二級毒品。是核被告所為
    ，係犯毒品危害防制條例第10條第1項之施用第一級毒品罪
    、同條第2項之施用第二級罪。被告持有第一、二級毒品海
    洛因及安非他命後，進而施用，其持有之低度行為應被其施
    用之高度行為所吸收，均不另論罪。被告多次施用第一、二
    級毒品海洛因及安非他命犯行，均時間緊接，方法相同，各
    觸犯構成要件相同之罪，顯各係基於概括犯意反覆為之，為
    連續犯，各依刑法第56條之規定，論以一罪，並加重其刑。
    被告所犯施用第一、二級毒品海洛因及安非他命二罪間，犯
    意各別，罪名互殊，應予分論併罰。公訴人雖僅就被告於94
    年7月下旬至94年8月3日間之施用海洛因行為，及被告於94
    年8月3日下午8時20分許往前回溯96小時內之施用安非他命
    行為提起公訴，惟被告其餘施用海洛因、安非他命毒品之犯
    行，與前開已起訴且經論罪之部分，具有連續犯之裁判上一
    罪關係，業如前述，應為起訴效力所及，復經檢察官聲請移
    送併辦（臺灣臺北地方法院檢察署94年毒偵字第4036號，臺
    灣士林地方法院檢察署95年度毒偵字第1055號），基於審判
    不可分之原則，本院均應併予審理，附此敘明。查被告於81
    年間，因肅清煙毒條例（施用毒品）、賭博等案件，經法院
    判處有期徒刑3年2月、6月，應執行有期徒刑3年6月確定，
    於82年間，又因傷害案件，經法院判處拘役30日，如易科罰
    金，以300元折算1日確定，於83年間，又因肅清煙毒條例案
    件，經法院判處有期徒刑3年10月確定，於84年間，又因違
    反麻醉藥品管理條例案件，經法院判處有期徒刑5月，如易
    科罰金，以300元折算1日確定，於83年12月5日，入監執行
    前揭肅清煙毒條例等案件所處3年6月徒刑，並接續執行前揭
    案件所處徒刑及拘役，於85年間，前揭肅清煙毒條例案件所
    處有期徒刑3年10月、違反麻醉藥品管理條例案件所處有期
    徒刑5月，經定應執行刑為4年，前揭案件接續執行後，指揮
    書所載執行完畢日期為91年6月15日，於86年7月4日，因縮
    短刑期假釋出監，嗣前揭假釋經撤銷後，於89年2月24日入
    監執行殘刑，於93年7月4日因縮短刑期執行完畢等情，有臺
    灣高等法院被告前案紀錄表及入出監簡列表可按，其前受有
    期徒刑之執行完畢，於5年以內再犯本件最重本刑為有期徒
    刑以上之罪，各為累犯，應依修正前刑法第47條規定，各加
    重其刑，被告有二種以上刑之加重事由，依刑法第70條之規
    定，遞加之。爰審酌被告有如事實所載因施用毒品犯行，分
    別經過觀察、勒戒程序，且經判處罪刑入監執行，猶不知悔
    改，再犯本件施用第一、二級毒品罪，戕害自身身心健康甚
    鉅，惟念其於本院審理時坦承犯行，犯罪後之態度尚稱良好
    等一切情狀，分別量處如主文所示之刑，並定其應執行之刑
    ，以資懲儆。至附表編號1.及3.(1)所示扣案之第一級毒品海
    洛因，為查獲之毒品，而用以盛裝上開毒品所用之包裝袋，
    以現今所採行之鑑驗方式，包裝袋仍會殘留微量毒品而無法
    將之完全析離（法務部調查局93年9月19日調科壹字第09300
    113060號函參照），是上開第一級毒品海洛因及包裝袋，均
    應依毒品危害防制條例第18條第1項前段規定沒收並銷燬之
    。至附表編號2.及3.(2)所示之扣案物品，依警製扣押筆錄及
    扣押物品目錄表所載，均係在場他人所持有之物，核與本件
    被告施用毒品行為無涉，是此部分自無從在本案中為沒收諭
    知，附此敘明。
據上論斷，應依刑事訴訟法第273條之1第1項、第299條第1項前
段，毒品危害防制條例第10條第1項、第2項、第18條第1項前段
，修正後刑法第2條第1項前段、第11條前段，修正前刑法第56條
、第51條第5款、第47條，判決如主文。
本案經檢察官王志超到庭執行職務。
中    華    民    國    95    年    9     月    28    日
                  刑事第七庭    法  官  許泰誠
以上正本證明與原本無異。
如不服本判決，應於判決送達後10日內，向本院提出上訴狀。
                                書記官  劉麗英
中    華    民    國    95    年    9     月    28    日
附表
┌──┬──────┬───────┬─────────┐
│編號│查獲時間    │查獲地點      │扣案物品          │
├──┼──────┼───────┼─────────┤
│1.  │94年8月3日夜│臺北市中山區吉│海洛因4包（合計淨 │
│    │間7時許     │林路168巷21號3│重25.73公克，空包 │
│    │            │樓            │裝重1.77公克）。  │
├──┼──────┼───────┼─────────┤
│2.  │94年11月15日│臺北市萬華區西│海洛因1包、毒品分 │
│    │下午2時30分 │園路2段134號5 │裝棒1支（與本件被 │
│    │許          │樓            │告施用毒品犯行無涉│
│    │            │              │，不為沒收之宣告）│
│    │            │              │。                │
├──┼──────┼───────┼─────────┤
│3.  │95年5月19日 │臺北市○○○路│(1)海洛因1包（淨重 │
│    │中午12時10分│326號前       │1.33公克，空包裝重│
│    │許          │              │0.47公克）。      │
│    │            │              │(2)磅秤1台、空塑膠 │
│    │            │              │袋471個、塑膠殘渣 │
│    │            │              │袋21個、吸食器1組 │
│    │            │              │、新臺幣87,000元、│
│    │            │              │安非他命1包、海洛 │
│    │            │              │因1包、0000000000 │
│    │            │              │之行動電話1支（與 │
│    │            │              │本件被告施用毒品行│
│    │            │              │為無涉，不為沒收之│
│    │            │              │宣告）。          │
└──┴──────┴───────┴─────────┘


司法院資訊處製作；財團法人民間司法改革基金會備份。
